【裁判字號】    98,上訴,832
【裁判日期】    981008
【裁判案由】    違反臺灣地區與大陸地區人民關係條例
【裁判全文】
臺灣高等法院高雄分院刑事判決         98年度上訴字第832號
上  訴  人
即  被  告  乙○○
選任辯護人  許清連律師
            李錦臺律師
            陳奕全律師
上列上訴人因違反臺灣地區與大陸地區人民關係條例案件，不服
臺灣高雄地方法院98年度訴字第427 號中華民國98年5 月14日第
一審判決（起訴案號：臺灣高雄地方法院檢察署97年度偵字第29
400 號），提起上訴，本院判決如下：
     主  文
上訴駁回。
乙○○緩刑貳年，並向國庫支付新台幣伍萬元。
     事  實
一、乙○○與大陸地區女子陳貴香（另經檢察官為不起訴處分）
    並無結婚之真意，惟乙○○基於使大陸地區人民非法進入台
    灣地區犯意，於民國（下同）95年11月8 日，在大陸地區福
    建省寧德市公證處與陳貴香辦理假結婚。而後，乙○○先行
    返臺，再以配偶來臺探親團聚為由，委由不知情旅行社人員
    於95年12月15日，向內政部警政署入出境管理局（下稱境管
    局，現已改制為內政部入出國及移民署）申請陳貴香入境臺
    灣地區，經境管局承辦公務員發覺上情未予核准，因而查獲
    。
二、案經內政部入出國及移民署專勤事務第二大隊高雄市專勤隊
    報告臺灣高雄地方法院檢察署檢察官偵查起訴。
     理  由
一、證據能力之說明：
    被告於97年9 月26日警詢自白其與大陸地區女子陳貴香係假
    結婚之情，惟被告其後辯稱其頭部曾因車禍開刀，故警詢非
    出於任意性等語，被告之辯護人辯護稱被告於警詢錄影前曾
    受司法警察恐嚇，被告警詢自白無任意性，且與事實不符，
    並無證據能力等語。然經原審勘驗被告97年9 月26日警詢錄
    影光碟結果，被告警詢係採一問一答，且被告係自由陳述，
    並無受司法警察不當取供之情形，有原審勘驗筆錄在卷足稽
    （見原審訴字卷第24－25頁）；又被告於97年11月20日偵查
    中亦未陳述遭司法警察不法取供之情（見偵查卷第11－13頁
    ）；再參以被告於原審審理中陳述其頭部開刀後，僅對工作
    小有影響，對於生活尚無影響等語（見原審訴字卷第28頁反
    面），可見被告尚無因頭部曾開刀致影響正常陳述之可能。
    再被告及辯護人就司法警察如何不當取供，復未能提出任何
    證據以資佐證及供調查。從而，被告及辯護人所辯被告警詢
    非出於任意性一節，即無從認定。是被告警詢應係出於任意
    性，而有證據能力。
二、訊據上訴人即被告乙○○（下稱被告）否認有使大陸地區人
    民非法進入台灣地區犯行，辯稱其與大陸地區女子陳貴香係
    真結婚等語。
三、經查：
    (一)被告於95年11月8 日，在大陸地區福建省寧德市公證處與
      大陸地區女子陳貴香結婚，被告其後再委由旅行社人員於
      95年12月15日向境管局（現已改制為內政部入出國及移民
      署）申請大陸地區女子陳貴香入境臺灣地區，惟未經核准
      等事實，有被告旅客入出境紀錄查詢、大陸地區人民申請
      來台查詢、結婚證書、戶籍謄本、大陸地區人民入出臺灣
      地區申請書、臺灣地區人民申請大陸地區配偶來臺團聚資
      料表、不准狀況通知單、委託書、大陸地區人民進入臺灣
      地區保證書、海基會證明、結婚公證書、內政部96年7 月
      20日內授移服高市美字第0960941063號處分書在卷可稽（
      見警卷第5 －21頁），堪以認定。
    (二)被告固辯稱其與大陸地區女子陳貴香係真結婚等語。然觀
      諸下列各點：
      1.證人甲○○於原審及本院審理中結證稱其於95年間介紹
        被告與大陸地區女子陳貴香認識，被告與大陸地區女子
        陳貴香第1 次見面就結婚，被告與大陸地區女子陳貴香
        結婚時，共有大陸地區女子陳貴香之母親及兄、姊參加
        ，並無其他親友參加婚宴等語（見原審訴字卷第14頁反
        面、第18頁正、反面、本院卷第53頁反面）；參以被告
        之旅客入出境紀錄記載，被告先後曾於85年2 月13日出
        境、85年3 月8 日入境、95年11月6 日出境、95年11月
        11日入境、97年3 月2 日出境、97年3 月5 日入境；足
        見被告於95年11月6 日出境至大陸地區前確未曾與大陸
        地區女子陳貴香認識見面。是被告於95年11月6 日出境
        至大陸地區，首次與大陸地區女子陳貴香見面後，隨即
        於95年11月8 日辦理結婚，且被告與大陸地區女子陳貴
        香結婚時亦未宴請親友，此與一般常情實有不合。
      2.證人甲○○於原審及本院審理中結證稱其陪同被告至大
        陸地區與大陸地區女子陳貴香結婚之機票及食宿費用係
        各自支付，被告有給付聘金1 萬元人民幣等語（見原審
        訴字卷第17頁正、反面、第18頁、本院卷第54頁、第55
        頁正、反面）；而被告於內政部入出國及移民署專勤事
        務第二大隊高雄市專勤隊95年7 月10日第1 次面談時先
        陳稱其至大陸地區之機票係由丙○○支付，共給付新台
        幣20萬元聘金、金飾及2 萬元予大陸地區女子陳貴香等
        語（見偵查卷第16－17頁），於偵查中陳稱其至大陸地
        區與大陸地區女子陳貴香結婚之機票及食宿費用係自行
        支付，有向朋友「阿川」借款5 萬元等語（見偵查卷第
        11－12頁），於原審審理中則陳述其至大陸地區與大陸
        地區女子陳貴香結婚之機票及食宿費用係自行支付，有
        準備1 萬元人民幣，沒有其他禮品，機票、食宿費用及
        1 萬元人民幣係自己存款，未向他人借款等語（見原審
        訴字卷第29頁反面－第30頁），嗣於本院審理中稱其曾
        向大陸地區女子陳貴香表示給付聘金20萬元，並打算辦
        好大陸地區女子陳貴香入境臺灣地區之手續後，再前往
        大陸地區交付聘金，故尚未給付聘金等語（見本院卷第
        61頁）；互核被告與證人甲○○就被告至大陸地區結婚
        之機票費用來源、何人支付、有無給付聘金、金額多少
        各節，陳述均有不符，被告辯稱其與大陸地區女子陳貴
        香係真結婚之情，顯難令人置信。
      3.況於內政部入出國及移民署專勤事務第二大隊高雄市專
        勤隊95年7 月10日第1 次面談時即陳稱其與大陸地區女
        子陳貴香係假結婚等語（見偵查卷第19頁），而後於警
        詢亦為相同陳述，已經原審勘驗被告97年9 月26日警詢
        錄影光碟無訛，有原審勘驗筆錄在卷足稽（見原審訴字
        卷第24－25頁）；被告其後辯稱其與大陸地區女子陳貴
        香係真結婚等語，亦難以採取。
      從而，被告以假結婚再申請入境臺灣地區方式，著手使大
      陸地區女子陳貴香非法進入臺灣地區，但未能完成大陸地
      區女子陳貴香非法進入臺灣地區之目的，應已明確。
    綜上所述，被告使大陸地區女子陳貴香非法進入台灣地區未
    遂，事證明確，犯行堪以認定。
三、核被告所為，係違反臺灣地區與大陸地區人民關係條例第15
    條第1 款之規定，而犯同法第79條第4 項、第1 項之使大陸
    地區人民非法進入臺灣地區之未遂罪。被告已著手使大陸地
    區女子陳貴香非法進入臺灣地區而未遂，乃依刑法第25條第
    2 項規定減輕其刑。被告委由不知情之旅行社人員申請大陸
    地區女子陳貴香入境臺灣之手續，為間接正犯。至公訴意旨
    以被告與丙○○（起訴書誤為「魏俊榮」）、「林清川」間
    有使大陸地區人民非法進入臺灣地區之共同犯意聯絡，但依
    卷內證據，僅足以證明被告係經由丙○○、「林清川」與大
    陸地區女子陳貴香認識，尚不足以佐證被告與丙○○、「林
    清川」間有使大陸地區人民非法進入臺灣地區之共同犯意聯
    絡，自難認被告與丙○○、「林清川」就使大陸地區人民非
    法進入臺灣地區犯行為共同正犯，併此敘明。
四、原審認被告罪證明確，因而適用臺灣地區與大陸地區人民關
    係條例第15條第1 款、第79條第4 項、第1 項，刑法第11條
    前段、第25條第2 項規定，並審酌被告意圖使大陸地區人民
    非法入境臺灣工作，而與大陸地區女子假結婚，影響國家對
    於管理大陸人士來臺事務之正確性，對社會造成隱藏潛在之
    危險，惟念及被告前未曾犯罪，有前案紀錄表可憑，且被告
    賴勞力工作，國小畢業，智識程度非高，亦經被告於警詢陳
    明在卷，被告顯係一時思慮未周，致有本件犯行，再被告假
    結婚之對象即大陸地區女子陳貴香尚未非法入境，犯罪所生
    危害尚輕，被告犯後曾於警詢坦承犯行，表示悔意等一切情
    狀，量處宣告刑有期徒刑1 年，並敘明被告犯罪時間在96年
    4 月24日以前，合於減刑條件，乃依中華民國96年罪犯減刑
    條例第2 條第1 項第3 款之規定減其宣告刑2 分之1 。其認
    事用法，核無不合，量刑亦屬允當。被告上訴意旨否認犯罪
    ，指摘原判決不當，為無理由，應予駁回。又被告前未曾受
    有期徒刑以上刑之宣告，有前案紀錄表可憑，且被告有3 名
    幼女尚待撫育，有被告戶籍謄本在卷可按（見警卷第8 －9
    頁），其經此偵、審程序教訓，應知警惕，諒無再犯之虞，
    本院認被告所宣告之刑，以暫不執行為適當，併諭知緩刑2
    年，並向國庫支付新台幣5 萬元，以勵自新。
據上論斷，應依刑事訴訟法第368 條、刑法第74條第1 項第1 款
、第2 項第4 款，判決如主文。
本案經檢察官李門騫到庭執行職務。
中    華    民    國    98    年    10    月    8     日
                  刑事第八庭    審判長法  官   洪兆隆
                                      法  官   張盛喜
                                      法  官   郭玫利
以上正本證明與原本無異。
如不服本判決應於收受本判決後10日內向本院提出上訴書狀，其
未敘述上訴理由者，並得於提起上訴後10日內向本院補提理由書
狀（均須按他造當事人之人數附繕本）「切勿逕送上級法院」。
中    華    民    國    98    年    10    月    8     日
                                      書記官   楊茱宜
附錄本判決論罪科刑法條
臺灣地區與大陸地區人民關係條例第15條第1款：
下列行為不得為之：
一、使大陸地區人民非法進入臺灣地區。
臺灣地區與大陸地區人民關係條例第79條第1項、第4項：
違反第15條第1 款規定者，處1 年以上7 年以下有期徒刑，得併
科新臺幣1 百萬元以下罰金。
前三項之未遂犯罰之。


司法院資訊處製作；財團法人民間司法改革基金會備份。
